臺灣士林地方法院刑事判決　　　　　　　　　　　　　九十一年度訴字第三一四號
　　公　訴　人　臺灣士林地方法院檢察署檢察官
　　被　　　告　甲○○
　　指定辯護人　本院公設辯護人　林龍輝
右列被告因強盜等案件，經檢察官提起公訴（九十一年度偵字第二０六六號、四八八
三號），本院判決如左：
    主  文
甲○○竊盜，處有期徒刑參月，如易科罰金，以佰元折算壹日。又意圖為自己不法
之所有，而侵占離本人所持有之物，處罰金肆仟元，如易服勞役，以佰元折算壹日
。
    事  實
一、甲○○前因偽造文書等案件，經台灣台北地方法院於民國九十年十月五日判處有
    期徒刑七月，嗣經台灣台北地方法院檢察署檢察官上訴，臺灣高等法院於九十一
    年七月二十二日判處有期徒刑二年。甲○○於九十年十二月四日凌晨一時許，駕
    駛其竊得而來之贓車Ｋ六─二九六０號自用小客車（此部分業經台灣板橋地方法
    院檢察署偵查起訴），前往台北市士林區百齡地下停車場停放，於同日凌晨一時
    三十分許，竟意圖為自己不法之所有，以自備鑰匙破壞乙○○所有之ＬＶ─三七
    五二號自用小客車右前車門鎖（毀損部分未據告訴），並入內竊取車上新台幣（
    下同）六、七個十元硬幣，得手後返回緊停在旁之Ｋ六─二九六０號自用小客車
    欲離去，即為返回停車場之乙○○（任職桃園縣警察局大溪分局偵查員，當時並
    非在執勤）發現，乙○○遂趨前至Ｋ六─二九六０號自用小客車駕駛座車門旁，
    並出示刑警服務證、手抓甲○○之左衣領要求甲○○出示證件，甲○○仍駕車逃
    逸，乙○○乃將手放開，惟其手中皮包因此掉落在Ｋ六─二九六０號自用小客車
    車上。嗣甲○○駕駛Ｋ六─二九六０號自用小客車至台北縣蘆洲市蘆堤二號陸橋
    下時，發現乙○○遺落之皮包（內含現金五千五百元、身分證、駕照、刑警證、
    信用卡、提款卡、建保卡等物），係脫離本人所持有之物，竟另行基於意圖為自
    己不法之所有，將皮夾內現金五千五百元侵占入己，並將其餘物品丟棄。其後甲
    ○○於九十一年一月七日晚間十一時許，駕駛Ｋ六─二九六０號自用小客車途經
    台北縣蘆洲市○○街二二巷口時，為警查獲，查得上情。
二、案經桃園縣警察局大溪分局報請臺灣士林地方法院檢察署檢察官偵查起訴。
    理  由
一、訊據被告甲○○如何於右揭時、地，以自備之鑰匙被壞被害人乙○○車輛之車門
    鎖，竊取車上零錢，其後另將被害人遺落在車上之皮包內金錢予以侵占入己等情
    ，業據被告於警訊、偵查及本院審理時坦承不諱，核與證人乙○○於偵查及本院
    審理時指訴情節相符，並有現場之錄影帶翻拍照片七幀及乙○○之報告書一紙在
    卷可稽，事證明確，被告犯行堪以認定。
二、核被告甲○○所為，係犯刑法第三百二十條第一項之竊盜罪、同法第三百三十七
    條之侵占脫離本人所持有之物罪。被告所犯前開二罪間，犯意各別，行為互殊，
    應分論併罰。公訴意旨另以被告於竊盜得手後，為乙○○發現，追上前去、抓住
    甲○○衣領並要求停車，詎其見狀為脫免逮捕，竟猛踩油門，加速逃逸，以此等
    強暴之方式脫免逮捕，幸乙○○將手放開未遭拖行，惟其右手、左手手指仍因甲
    ○○此等疾速駕車駛離之行為而受傷，而認被告係犯刑法第三百二十九條之準強
    盜罪。訊據被告則辯稱：伊當時一緊張，就打擋踩油門，伊當時只想趕快離開，
    並沒有施強暴之意思，並無準強盜之犯意云云。按刑法第三百二十九條之準強盜
    罪以竊盜或搶奪，因防護贓物、脫免逮捕或湮滅罪證而當場施強暴脅迫為要件，
    是行為人主、客觀上須以實施強暴脅迫為手段，以達防護贓物、脫免逮捕或湮滅
    罪證之目的，始屬相當，如欠缺此項手段、目的關係，即難以本罪相繩。（最高
    法院八十八年度台上字第二一八三號判決參照）。復按刑法第三百二十九條之準
    強盜罪，係以竊盜或搶奪，因防護贓物，脫免逮捕或湮滅罪證，而當場施以強暴
    脅迫者為構成要件。而所謂強暴，謂直接或間接對於人之身體施以暴力，壓制被
    害人之抗拒，或使被害人處於不能抗拒之狀態。（最高法院八十二年度台上字第
    三八四二號判決參照）。經查：本件被害人乙○○於本院調查時證稱：「（問：
    你發現你東西掉了之後，你如何作﹖）我發現我的東西掉了，我就出示我的服務
    證，請他把證件拿出來」、「（問：他有何動作﹖）當時，他車子的引擎還沒有
    發動，後來，他準備要發動車子並踩油門，我認為他要逃走。我就用雙手抓住他
    的左肩要把他拉下車。但，他車子還是加速地往前開走，我的證件就掉在他的車
    上，我有在後面追趕並大聲對他說，把證件還給我。因為，我先抓住他，他車子
    往前開，我手上拿的證件才會掉在他的車上」、「（問：當時，你拿出證件到他
    踩油門離去約多少時間﹖）因為，這些動作都是連續的，他看一下就踩油門離去
    」、「（問：你去抓他的肩時，他有無用手去攻擊你或是揮舞你﹖）沒有。但，
    他明知我抓他的時候，他開車加速會把我拖著跑，他還是加速離去」、「（問：
    你剛剛提到，你先出示證件，並告訴他你是警察，請他出示證件，他就發動車子
    ，你就抓住他的肩，他就踩油門加速離去，這些動作時間是多久﹖）是一瞬間，
    是連續動作」、「（問：你剛剛提到，你的手有受傷，是如何造成的﹖）我是抓
    住他的時候，他急速逃離時，所造成的。這不是他攻擊我造成的」等語（見本院
    九十一年九月二十四日訊問筆錄），足見證人乙○○發覺被告後，於走到被告乘
    坐車子之駕駛座旁邊時，僅出示自己的刑警證，並要求被告出示證件而已，尚無
    要逮捕被告之意，而在被告踩油門要離去時，因乙○○看被告準備要跑，所以才
    抓住被告的肩膀，被告亦以為證人乙○○會放手，因此才開車離去，是以被告主
    、客觀上並未以實施強暴脅迫為手段，而為脫免逮捕，揆諸前揭判決要旨，自與
    準強盜罪之構成要件不符。此外依證人乙○○之證述，被告並未有直接積極攻擊
    乙○○之行為，既未用手攻擊亦未用手揮舞乙○○，被告僅有駕車加速逃逸之行
    為，證人乙○○所受之傷害亦非被告攻擊所造成，顯見被告為乙○○抓住肩膀時
    ，而駕車逃逸等情，應係盜行敗露一時情急反應，並非基於脫免逮捕、防護贓物
    而施強暴之決意為之。公訴人雖舉最高法院八十七年度台上字第三０四０號、七
    十九年度台上字第三六五六號、八十六年度台上字第五五四一號、七十八年度台
    上字第三三四四號判決為據，然查依前開判決所示，均係行為人於竊盜得手後，
    施強暴加速駕車將被害人拖行成傷等情，而本件被告並未駕車將乙○○拖行成傷
    ，與前開判決情形有異，自難比附援引。綜上而論，公訴人認被告係犯刑法第三
    百二十九條之準強盜罪，尚有未洽，惟因竊盜與準強盜罪之罪質雖有不同，然其
    基本社會事實即竊盜基本事實仍屬相同，本院自應變更其起訴法條，併此敘明。
    爰審酌被告素行不佳，犯罪動機、目的、行竊時係以鑰匙破壞車門鎖，對汽車安
    全所生危害非小，及見被害人之財物掉於車內，仍不思歸還而加以侵占入己，犯
    罪後尚能坦承犯行等一切情狀，分別量處如主文所示之刑，並諭知易科罰金、易
    服勞役之折算標準。又被告原所持有供竊盜使用之鑰匙一支，業據其丟棄滅失，
    為被告供明在卷，爰不另行諭知沒收，附此敘明。
據上論斷，應依刑事訴訟法第二百九十九條第一項前段、第三百條，刑法第三百二十
條第一項、第三百三十七條、第四十一條第一項前段、第四十二條第二項，罰金罰鍰
提高標準條例第一條前段、第二條，判決如主文。
本案經檢察官鄭世揚到庭執行職務。
中      華      民      國    九十一    年     十一     月      四      日
                臺灣士林地方法院刑事第四庭
                                            法  官  王  俊  雄
右正本證明與原本無異。
如不服本件判決，得自判決送達之日起十日內，向本院提起上訴。
                                            書記官  許  秋  莉
中      華      民      國    九十一    年     十一     月      六      日
附錄本判決論罪科刑依據之法條：
刑法第三百二十條第一項：
  意圖為自己或第三人不法之所有，而竊取他人之動產者，為竊盜罪，處五年以下有
  期徒刑、拘役或五百元以下罰金。
刑法第三百十七條：
  依法令或契約有守因業務知悉或持有工商秘密之義務，而無故洩漏之者，處一年以
  下有期徒刑、拘役或一千元以下罰金。
